【裁判字號】    99,重抗,54
【裁判日期】    991021
【裁判案由】    遷讓房屋
【裁判全文】
臺灣高等法院臺南分院民事裁定  99年度重抗字第54號
抗 告 人  甲○○
相 對 人  乙○○
上列抗告人因與相對人間就遷讓房屋事件，對於中華民國99年08
月31日臺灣臺南地方法院99 年度補字第416號裁定，提起抗告，
本院裁定如下：
    主  文
原裁定廢棄，應由臺灣臺南地方法院更為裁定。
    理  由
一、抗告人抗告意旨略以：其提起本件訴訟並非涉及土地及房屋
    之買賣糾紛，而係請求遷讓房屋事件，並未涉及土地。故起
    訴法院即臺灣臺南地方法院（下稱原法院）應以房屋之拍定
    價格核定本件訴訟之裁判費，不得以土地及房屋全部之拍定
    價格計算核定等語，並請求廢棄原裁定。
二、按訴訟標的之價額，由法院核定。核定訴訟標的之價額以起
    訴時之交易價額為準；無交易價額者，以原告就訴訟標的所
    有之利益為準，民事訴訟法第七十七條之一第一項及第二項
    分別定有明文。又請求遷讓房屋事件，訴訟標的之價額，應
    以房屋之價額為準；房屋及土地為各別之不動產，各得單獨
    為交易標的，故房屋所有權人對無權占有人請求遷讓交還房
    屋之訴，應以房屋起訴時之交易價額為準，核定其訴訟標的
    價額，而不應將房屋坐落之土地價額併算在內（最高法院99
    年度台抗字第275號、93年度台抗字第519號及91年度台上字
    第1292號等裁定參照）。
三、經查：
  (一)原法院裁定係以「坐落台南市○○區○○路九四二、九四三
    地號暨其上同段二六九建號建物拍定金額」為由，核定本件
    抗告人向原法院起訴提起請求遷讓房屋事件訴訟標的價額為
    新臺幣（下同）八百三十一萬一千元，並據以認定應徵收第
    一審裁判費八萬三千三百六十八元。
  (二)惟經本院核閱抗告人提出之民事起訴狀所載，其向原法院提
    起之請求遷讓房屋民事事件，係本於所有權人之地位，依民
    法第七百六十七條規定所衍生之物上請求權法律關係，起訴
    請求相對人乙○○遷讓交還門牌號碼為臺南市○○區○○路
    一段七七號之房屋（建號臺南市○○區○○段00269─000號
    ，下稱系爭房屋），有民事起訴狀、原法院不動產權利移轉
    證書及建物登記第一類謄本各一份在卷可憑（見原法院卷第
    1至2、6至7、11頁）。顯見抗告人向原法院提起之請求遷讓
    房屋事件，係屬房屋所有權人（即抗告人）對無權占有人（
    即相對人）請求遷讓交還房屋之訴，應堪認定。
  (三)依上，徵諸房屋及土地為各別之不動產，各得單獨為交易標
    的，故於房屋所有權人對無權占有人請求遷讓交還房屋之訴
    ，揆諸前揭說明，其訴訟標的價額自應以系爭房屋起訴時之
    價額定之，而不包括系爭土地之價額在內。乃原裁定未遑注
    意及此，竟仍以系爭房屋及其坐落之土地（即台南市○○區
    ○○路942、943號）之拍定總金額核定為本件訴訟標的價額
    ，尚難謂合。
四、綜上所述，原裁定未予詳為推求，併計系爭土地及系爭房屋
    之拍定總金額，核定其訴訟標的價額，所持法律上之見解，
    於法尚有未合。抗告人執此抗告意旨指摘原裁定不當，聲明
    予以廢棄，為有理由。爰由本院將原裁定廢棄，並發回原法
    院另為適當之處理。
五、據上論結，本件抗告有理由，依民事訴訟法第四百九十二條
    ，裁定如主文。
中    華    民    國    99    年    10    月    21    日
                  民事第三庭    審判長法  官  黃崑宗
                                      法  官  蘇重信
                                      法  官  張世展
上為正本係照原本作成。
本裁定除以適用法規顯有錯誤為理由外，不得再抗告。如提出再
抗告，應於收受送達後10日內委任律師為代理人向本院提出再抗
告狀（須附繕本），並繳納再抗告費新台幣1千元。
中    華    民    國    99    年    10    月    21    日
                                      書記官  吳秋賢
【附註】
民事訴訟法第495條之1第2項準用同法第466條之1第1、2項規定
：
(1)對於第二審判決上訴，上訴人應委任律師為訴訟代理人。但上
  訴人或其法定代理人具有律師資格者，不在此限。
(2)上訴人之配偶、三親等內之血親、二親等內之姻親，或上訴人
  為法人、中央或地方機關時，其所屬專任人員具有律師資格並
  經法院認為適當者，亦得為第三審訴訟代理人。
民事訴訟法第466條之2第1項：
  上訴人無資力委任訴訟代理人者，得依訴訟救助之規定，聲請
  第三審法院為之選任律師為其訴訟代理人。

司法院資訊處製作；財團法人民間司法改革基金會備份。
